臺灣高等法院刑事判決
111年度上訴字第111號
上  訴  人  
即  被  告  詹勻翔




上列上訴人即被告因詐欺等案件，不服臺灣宜蘭地方法院110年
度訴字第376號，中華民國110年11月18日第一審判決（起訴案號
：臺灣宜蘭地方檢察署110年度偵字第6935號、第7082號），提
起上訴，本院判決如下：
    主  文
上訴駁回。
    理  由
一、按不服地方法院之第一審判決而上訴者，應向管轄第二審之
    高等法院為之。上訴書狀應敘述具體理由，倘所提出之書狀
    未敘述上訴理由，或僅曾以言詞陳述上訴理由者，均應於上
    訴期間屆滿後20日內補提理由書於原審法院，逾期未補提者
    ，原審法院應定期間先命補正；第二審法院認為上訴書狀未
    敘述理由或上訴有第362條前段之情形者，應以判決駁回之
    ，但其情形可以補正而未經原審法院命其補正者，審判長應
    定期間先命補正，刑事訴訟法第361條、第367條分別定有明
    文。又雖已提出上訴理由，但所提非屬具體理由者，則無庸
    命其補正，逕由第二審法院以上訴不合法律上之程式，判決
    駁回之（詳最高法院107年度台上字第177號判決意旨參照）
    。另按刑事訴訟法第361條第1項、第2項規定，不服地方法
    院之第一審判決而上訴者，須提出上訴書狀，並應敘述具體
    理由。就修法過程以觀，原草案為：「依前項規定提起上訴
    者，其上訴書狀應敘述理由，並引用卷內訴訟資料，具體指
    摘原審判決不當或違法之事實。其以新事實或新證據為上訴
    理由者，應具體記載足以影響判決結果之理由。」嗣經修正
    通過僅保留「上訴書狀應敘述具體理由」之文字，其餘則刪
    除，故所稱「具體理由」，並不以其書狀應引用卷內訴訟資
    料，具體指摘原審判決不當或違法之事實，亦不以於以新事
    實或新證據為上訴理由時，應具體記載足以影響判決結果之
    情形為必要。但上訴之目的，既在請求第二審法院撤銷或變
    更第一審之判決，所稱「具體」，當係抽象、空泛之反面，
    若僅泛言原判決認事用法不當、採證違法或判決不公、量刑
    過重等空詞，而無實際論述內容，即無具體可言。從而，上
    開法條規定上訴應敘述具體理由，係指須就不服判決之理由
    為具體的敘述，而非空泛的指摘而言。倘上訴理由就其所主
    張第一審判決有違法或不當的情形，並未舉出該案相關的具
    體事由足為其理由之所憑，仍不能謂已敘述具體理由，所為
    上訴，即不符合上訴第二審之法定要件（詳最高法院107年
    度台非字第52號判決意旨參照）。依同法第367條前段規定
    ，上訴書狀未敘述（具體）理由者，第二審法院應以判決駁
    回之。此項規定旨在貫徹上訴制度之目的（即撤銷、變更第
    一審違法、不當之判決，以實現個案救濟），並節制濫行上
    訴。準此以觀，上訴書狀應具體敘述上訴理由，為上訴合法
    之要件，如上訴欠缺此一要件，其上訴即非合法，應從程序
    上予以駁回（此項不合法上訴與上訴逾期之法律效果相同）
    ，而無庸進入實體審理程序（最高法院106年度第12次刑事
    庭會議決議意旨參照）。
二、查上訴人即被告詹勻翔（下稱被告）因詐欺等案件，經原審
    以110年度訴字第376號判決後，於民國110年11月29日將該
    判決送達於被告位臺北市○○區○○里○○路000○0號之住所及位
    於宜蘭縣○○鄉○○路0段000號之居所，另送達被告陳報其遷居
    後之新址「宜蘭縣○○鎮○○路00號」，並均因未獲會晤被告本
    人而分別寄存於各該址之轄區派出所，有被告所提「刑事陳
    明變更送達處所狀」1件及原審送達證書在卷可稽（見原審
    卷第117至123頁），嗣被告於同年12月3日合法提出上訴狀
    （見本院卷第27至28頁所附「刑事上訴暨上訴理由狀」），
    然就其不服原判決之理由，僅泛言：「判太重」等空詞，既
    未就其所主張原審判決有量刑不當之情形，舉出「該案相關
    之具體事由」足為其理由之所憑，僅徒托空言、漫事指摘而
    無實際論述內容，難認已敘述具體理由。揆諸前揭規定及說
    明，其上訴已違背法律上之程式，應予駁回，並不經言詞辯
    論為之。
據上論斷，應依刑事訴訟法第367條前段、第372條，判決如主文
。
中　　華　　民　　國　　111 　年　　1 　　月　　12　　日
                  刑事第十五庭  審判長法  官  陳芃宇
                                      法  官  曹馨方
                                      法  官  陳勇松
以上正本證明與原本無異。
如不服本判決，應於收受送達後20日內向本院提出上訴書狀，其
未敘述上訴之理由者並得於提起上訴後20日內向本院補提理由書
（均須按他造當事人之人數附繕本）「切勿逕送上級法院」。
                                      書記官  邱紹銓
中　　華　　民　　國　　111 　年　　1 　　月　　12　　日